【裁判字號】    96,訴,196
【裁判日期】    971224
【裁判案由】    確認委任關係不存在
【裁判全文】
臺灣臺東地方法院民事判決               96年度訴字第196號
原      告  甲○○
被      告  知本通豪大飯店股份有限公司
                      樓之13.
特別代理人  乙○○
上列當事人間請求確認委任關係不存在事件，本院於民國97年12
月10日言詞辯論終結，判決如下：
    主      文
確認原告與被告間之董事委任關係自民國九十六年三月十一日起
不存在。
訴訟費用由被告負擔。
    事實及理由
一、按對於無訴訟能力人為訴訟行為，因其無法定代理人，或其
    法定代理人不能行代理權，恐致久延而受損害者，得聲請受
    訴法院之審判長，選任特別代理人，民事訴訟法第51條第1
    項定有明文。又公司與董事間訴訟，除法律另有規定外，由
    監察人代表公司，公司法第213條前段亦有明文規定。查本
    件原告甲○○現仍登記為知本通豪大飯店股份有限公司董事
    長，此有公司變更登記表附卷可稽，是本件原告與被告間之
    訴訟，依公司法213條規定，應由監察人代表公司，惟該公
    司監察人李書德、張瑞青、丁○○均已辭去監察人職務，本
    件被告已無法定代理人代為訴訟行為，為免當事人久延受有
    損害，經本院於民國97年11月20日以本院97年度聲字第537
    號裁定選任股東乙○○為特別代理人，故本件訴訟即應由受
    選任之特別代理人乙○○為被告進行訴訟，合先敘明。
二、原告主張：被告原名知本富筑渡假村股份有限公司，於95年
    1月2日變更登記為知本通豪大飯店股份有限公司，原告受委
    任為董事長，惟已96年3月11日96年度第2次臨時股東會上辭
    去被告董事職務。按公司與董事間之關係，依公司法第192
    條第4項規定，除公司法另有規定外，依民法關於委任之規
    定；而依民法第549條之規定，當事人之一方得隨時終止委
    任契約。又董事之辭職，向公司為辭任之意思表示，即生效
    力，有經濟部93年3月22日經商字第09302039820號函、法務
    部80年10月2日法律字第14834號函可資參照。原告既於96年
    3月11日向被告提出辭職之意思表示，即已發生辭職之效力
    ，惟被告遲未向主管機關即經濟部中部辦公室辦理變更董事
    長職務之登記，原告乃於96年l0月11日以臺東豐榮郵局第53
    號存證信函，通知被告儘速辦理變更登記，然被告迄今仍未
    辦理，致原告私法上之權利義務受有侵害之虞，為此提起本
    件訴訟等語。並聲明：如主文第1項所示。
三、被告則以：原告之請求係為確認其「身分」是否為董事，然
    身分之存在，乃屬事實問題，而非法律關係，依最高法院48
    年上字第946號判例意旨，不得為確認之訴之標的。本件於
    96年3月11日舉行之被告96年度第2次臨時股東大會上，因有
    股東臨時提案罷免原告，經表決通過後，再提案請董事劉源
    興為代理董事長，惟依公司章程第14條及公司法第208條，
    股東大會並無決議選出代理董事長之權限，會議中宣布劉源
    興代理董事長於法不合，應屬無效。且原告雖聲明已辭去董
    事長之職，仍多次收受法院對被告所發之訴訟文書，可知被
    告之法定代理人仍為原告，並無變更等語資為抗辯。並聲明
    ：原告之訴駁回。
四、下列事實，為兩造所不爭執，並有96年3月11日被告96年度
    第2次臨時股東大會會議記錄（卷第14-16頁）、辭職書（卷
    第13頁）、96年10月11日臺東豐榮郵局第53號存證信函（卷
    第41-43頁）、經濟部於96年10月16日經授中字第096329002
    70號函文（卷第44頁）等件影本在卷可稽，堪信為真實：
（一）依96年3月11日被告96年度第2次臨時股東大會會議記錄記
      載，股東臨時提案罷免原告董事職位，結果過半數人附議
      ，議案成立進行表決，主席即原告認為對自己不利，於表
      決前自動請辭董事及董事長職務，擅行離開，而罷免原告
      董事職位經表決通過。
（二）原告於96年3月31日以辭職書向被告公司為辭職之意思表
      示。
（三）原告於96年10月11日以臺東豐榮郵局第53號存證信函向被
      告董事劉源興表示：原告已於96年3月11日臨時股東大會
      辭卸知本通豪大飯店股份有限公司董事長之職務。並被台
      端伙同股東罷免董事一職，於是日起知本通豪大飯店股份
      有限公司之一切營業，對外行為、權利及義務均與本人無
      涉。敬請台端儘速辦理公司代表負責人變更登記，隨函檢
      送本人辭職信等語。
（四）經濟部於96年10月16日以函文通知原告，主旨為：台端以
      存證信函表明已於96年3月11日臨時股東會辭去知本通豪
      大飯店股份有限公司董事長暨董事職務案，仍請依本部96
      年7月12日經授中字第09632425130號函，檢附足以證明辭
      職意思表示已送達該公司之證明文件憑辦，並經由公司向
      本部辦理解任登記。
五、兩造爭執事項如下：
（一）原告提起本件訴訟，是否有確認利益？
（二）兩造間委任關係是否已經終止？
六、經查：
（一）按確認之訴非原告有即受確認判決之法律上利益者，不得
      提起。所謂即受確認判決之法律上利益，係指法律關係之
      存否不明確，原告主觀上認其在法律上之地位有不安之狀
      態存在，且此種不安之狀態，能以確認判決將之除去者而
      言，若縱經法院判決確認，亦不能除去其不安之狀態者，
      即難認有受確認判決之法律上利益（最高法院52年臺上字
      第1240號判例意旨參照）。本件原告主張伊已於96年3月1
      1日辭任被告董事，惟伊迄今仍係被告公司登記名義上之
      董事乙節，有被告公司變更登記表附卷可稽，是兩造間是
      否仍有董事之委任關係即屬不明確，且民眾申請被告公司
      之登記資料時，尚無法得知原告已辭被告公司董事職務，
      是依公司法第12條規定，原告雖已辭去被告公司董事一職
      ，惟仍不得以該事由對抗第三人，而造成原告法律上地位
      之不安定，且該不安定之法律上地位，得以確認判決加以
      除去。準此，本件原告自有提起確認訴訟之訴之利益。
（二）次按公司與董事間之關係，除本法另有規定外，依民法關
      於委任之規定，公司法第192條第4項定有明文。又稱委任
      者，謂當事人約定，一方委託他方處理事務，他方允為處
      理之契約；當事人之任何一方，得隨時終止委任契約；解
      除權之行使，應向他方當事人以意思表示為之；第258條
      及第260條之規定，於當事人依法律之規定終止契約者準
      用之，民法第528條、第549條第1項、第258條第1項、第
      263條亦有明文規定。查原告自94年10月16日起擔任被告
      董事，任期至97年10月15日止，此觀卷附股份有限公司變
      更登記表所載即明。揆諸上揭法條，兩造間自94年10月16
      日起存有董事委任關係，而原告主張其已於96年3月11日
      被告96年度第2次臨時股東大會上請辭董事及董事長職務
      乙情，核與證人劉源興（卷第139頁）、丙○○（卷第170
      頁）、乙○○（卷第236頁）、沈平暢（卷第238頁）等人
      證述相符，且依該次會議記錄所載「九、宣布事項：1.罷
      免甲○○先生的董事之職位表決通過。2.甲○○先生已向
      董事會辭去董事長之職位同意追認。」等語觀之，亦堪認
      原告此一終止委任契約之意思表示已於當日送達於被告，
      是以，原告既已於96年3月11日合法終止本件委任關係之
      意思表示，則依上開條文規定，原告主張兩造間董事之委
      任關係已於96年3月11日即因終止而不存在等語，洵屬有
      據，堪予採信。
（三）綜上，原告以其已於96年3月11日與被告終止董事之委任
      關係，請求確認兩造間董事之委任關係不存在，為有理由
      ，應予准許。
七、本件事證已臻明確，兩造其餘之主張、陳述及所提之證據資
    料，核與判決結果無何影響，爰不一一論述，附此敘明。
據上論結，本件原告之訴為有理由，依民事訴訟法第78條，判決
如主文。
中    華    民    國    97    年    12    月    24    日
                  民事庭        法  官  范乃中
以上正本係照原本作成。
如對本判決上訴，須於判決送達後20日內向本院提出上訴狀。
中    華    民    國    97    年    12    月    24    日
                                書記官  許瑞權


司法院資訊處製作；財團法人民間司法改革基金會備份。
